臺灣臺中地方法院民事判決
                                     110年度小上字第86號
上  訴  人  文心百利社區管理委員會

法定代理人  楊聖文  
被上訴人    劉芳薌  

上列當事人間請求給付管理費事件，上訴人對於中華民國110年5
月5 日本院臺中簡易庭110 年度中小字第1218號第一審判決，提
起上訴，本院判決如下：
    主    文
原判決關於駁回後開第二項之訴部分廢棄。
上廢棄部分，被上訴人應給付上訴人新臺幣2,500元及自民國110
年2 月10日起至清償日止，按週年利率百分之五計算之利息。
上訴人其餘之訴駁回。
第一、二審訴訟費用新臺幣2,500元由被上訴人負擔新台幣1,380
元，餘由上訴人負擔。
    事實及理由
一、按當事人喪失訴訟能力或法定代理人死亡或其代理權消滅者
    ，訴訟程序在有法定代理人或取得訴訟能力之本人承受其訴
    訟以前當然停止。第168條至第172條及前條所定之承受訴訟
    人，於得為承受時，應即為承受之聲明。民事訴訟法第170
    條、175條第1項分別定有明文。本件上訴人法定代理人於訴
    訟中業已變更為楊聖文，茲該法定代理人業於民國 110年9
    月9日具狀聲明承受訴訟，揆諸上開規定核無不合，爰准許
    之，合先敘明。
二、上訴人部分：
（一）於原審起訴主張：被上訴人為門牌號碼：台中市○○區○○○
      路○段000號42號7樓房屋（下稱系爭房屋）之所有權人，
      係文心百利社區公寓大廈之區分所有權人，依法有繳納管
      理費之義務。惟被上訴人迄尚積欠自109年7月起至110年2
      月止之管理費合計新台幣（下同）17,200 元，屢經催討
      ，均無效果。依上訴人社區規約第 18條第4 項規定住戶
      有違反時，亦應負擔相關訴訟費用及行為罰費用，並有溯
      及效力，連同之前及本件被上訴人應負擔所有之相關訴訟
      費用計10,703 元，爰依公寓大廈管理條例第21條規定，
      提起本件訴訟。
（二）於本院補充略以：按民法第229 條第2 項後段之規定，其
      經債權人起訴而送達訴狀，或依督促程序送達支付命令，
      或為其他相類之行為者與催告有同一之效力。是起訴狀向
      被上訴人送達時，即有催告之效力，故原審駁回110年1 
      至2 月份管理費之請求，難認有據。又原審就上訴人另請
      求被上訴人給付其餘訴訟費用及行為罰費用，竟認上開規
      約之決議通過，僅是多數決，而非經全體住戶同意，自難
      以該上開規約單方課以住戶債務云云，判決於法無據。查
      公寓大廈管理條例關於規約之訂定程序之條文規定（即該
      條例第3 條第12款、第24條、第26條、第31-33 條） ，
      並未限制需全體住戶出席會議，始得訂定關於住戶間或住
      戶與管委會間權利義務之規約條文。再觀上訴人在108 年
      及109 年度之所有權人區權會上討論此議題時，現場出席
      之住戶對此規約之增修條文，均無人反對益明。又被上訴
      人確於本年9月8日繳納管理費至該月底止，惟尚有管理費
      催繳衍生之相關訴訟費用10,610元未為繳納，而上開費用
      係依108年度第1次區分所有權人會議修正規約第18條第4
      款規定，於109年度第1次區分所有權人會議再就上開規約
      內容予以具體化等語。
二、被上訴人部分
　　此為無意義之訴訟，因每次管理費用，縱認有所遲交，經管
    理員通知，伊即馬上繳納。況本件管理費已經支付到今年９
    月底。
三、原審為上訴人部分勝訴判決，即判決被上訴人應給付上訴人
    12,900元及其法定利息，上訴人不服，提起上訴，並上訴聲
    明：（一）原判決不利上訴人部分廢棄。（二）上廢棄部分
    ，被上訴人應再給付上訴人15,003元，及自起訴狀繕本送達
    翌日起至清償日止按年息百分之計算之利息。被上訴人則答
    辯聲明：上訴駁回。
四、按對於小額程序之第一審裁判之上訴，非以其違背法令為理
    由，不得為之。民事訴訟法第436 條之24第2 項定有明文。
    又所謂判決有違背法令，乃指判決不適用法規或適用不當，
    為同法第468 條所明定，此亦為小額事件之上訴程序所準用
    ，民事訴訟法第436 條之32第2 項定有明文。而以判決有不
    適用法規或適用不當為上訴理由時，其上訴狀或理由書應有
    具體之指摘，並揭示該法規之條項或內容，若係成文法以外
    之法則，應揭示該法則之旨趣，倘為司法院解釋或最高法院
    之判例，則應揭示該判解之字號或其內容；如依民事訴訟法
    第469 條所列第1 款至第5 款事由提起上訴時（第6 款未準
    用，參照民事訴訟法第436 條之32第2 項規定），其上訴狀
    或理由書應揭示合於該條款之事實，上訴理由狀如未依此項
    方法表明者，即難認為已對原判決之違背法令有具體之揭示
    ，其上訴自難認為合法（最高法院71年台上字第314 號判決
    意旨參照）。上訴人前開上訴意旨，核其理由，堪認對於其
    所主張原第一審小額判決違背法令之情事，已有具體之指摘
    ，並已揭示該違背法令之法規條項內容，是上訴人提起本件
    上訴，應認為已具備合法要件，先予敘明。
五、按區分所有權人會議之決議，除規約另有規定外，應有區分
    所有權人三分之二以上及其區分所有權比例合計三分之二以
    上出席，以出席人數四分之三以上及其區分所有權比例占出
    席人數區分所有權四分之三以上之同意行之。公寓大廈管理
    條例第31條定有明文。是以社區規約如就區分所有權人會議
    之決議另有規定時，即不適用上揭區分所有權人會議決議之
    特別決議規定。查本件上訴人社區住戶管理規約第3 條第3 
    款第1 目明定「規約之訂定或變更」應經區分所有權人會議
    決議，同條款第9 目復明定「區分所有權人會議討論事項，
    應有區分所有權人1/4 以上過半數及區分所有權比例合計1/
    4 以上過半數之出席，以出席人數過半數及區分所有權比例
    占出席人數區分所有權合計過半數之意同意行之。備註：（
    96年區權會通過修正條文）（見原審卷第63-65 頁）。本件
    係屬109 年及110 年間社區管理費之爭議，依上訴人社區規
    約規定，自應依上開規約第3 條第3 款第1 、9 目規定行之
    ，並不需全數決始得為之。次查，依卷附上訴人社區109 年
    度第1 次區分所有權人會議（109 年6 月20日）議案一之決
    議，有關社區規約第18條第4 款，修正為「四.撰寫狀紙費
    用一份1000元，請委員或總幹事出庭一次300元車馬費，依
    法律規定積欠2 期以上可進行法律程序催收，逾2 期( 4 個
    月) 以上未繳管理費用加徵1000元滯納金，催繳單出去限7
    日內繳交欠款款若逾期未的話，即開徵滯納金：郵資費用依
    實際支出者追繳。」，於109年第1次區分所有權人會議就上
    開定予以細緻規定外，並加訂「若住戶不繳交上開個各目相
    關費用者，管委會得再訴請法院請求給付上各目之相關費用
    ，訴訟相關費用應再重新計算一次向住戶追徵。（本條款溯
    及既往至108 年1 月。）理由：若住戶拒絕繳交該費用，再
    次啟動訴訟程序，應重新再徵收一次，以符合公平原則。」
    而第108年第1次區分所有權人會議決議時，有效出席戶數比
    例為53.5%、應到有效區分所有權比例為58.06%（原審卷第1
    53頁)，109年度第1次區分所有權人會議決議時，有效出席
    戶數比例為63.69%、應到有效區分所有權比例為66.53%（原
    審卷第159 頁），符合上訴人社區規約第3 條第9 款區分所
    有權人會議之決議（區分所有權人1/4 以上過半數及區分所
    有權比例合計1/4 以上過半數之出席，以出席人過半數之同
    意行之」門檻，所為決議自屬有效。惟109年度第1次區分所
    有權人會議決議就相關訴訟費用及行為罰費用之修正，明定
    溯及既往至108年1 月等語，違反法律不溯既往原則，且法
    律溯及既往均以有利住戶始得為之。是以108 年6 月15日後
    有積欠管理費情事，社區管理委員會催繳時，始可依上開規
    約請求住戶繳納管理費所生訴訟費用及行為罰費用，於此之
    前積欠之管理費，則無上開修正規定之適用，不得向住戶請
    求管理費所生訴訟費用及行為罰費用。本件上訴人主張，被
    上訴人遲未繳納109 年7 月至12月及110 年1-2 月管理費，
    為兩造所不爭執，堪信為真。是除原審判准109 年7-12月管
    理費外，其餘費用是否應予准許。經查：
　　（一）110 年1-2 月管理費部分：查此部分管理費，被上註
          人業於訴訟中即110年9月8日給付至該月月底，為上
          訴人所不爭執，是該部分請求，已乏依據，不應准許
          。
　　（二）109年7-12月相關訴訟費用部分：經核上訴人提出之
          相關訴訟費用明細（原審卷第23-45 頁) ，不論存證
          費、裁判費、謄本費、汽油補貼費、狀紙費、執行費
          、滯納金、法定利息、郵資費，相關催繳案號為108
          年度中小字第2190號、109年度司促字第2529號、109
          年度司執字第14170號、110年度中小字第1218號，已
          據上訴人陳報在卷（本院卷第69頁）。查108年度中
          小字第2190號判決標的為被上訴人積欠105年11月至1
          08年3月止之管理費，109年度司執字14170號係執行
          上開108年度中小字第2190號判決所示之管理費，109
          年度司促字第2529號支付命令所示管理費則係請求10
          8年4月至同年12月止之管理費，110年度中小字第121
          8號則係本請求標的即109年7月至110年2月止之管理
          費及訴訟費用或行為罰費用等，業經本院調卷核閱無
          訛，依上開修正之規約，除109年度司促字第2529號
          請求管理費所生之裁判費500元、律師撰狀費1,000元
          ，及本件一審所生撰狀費1,000元，合計2,500元部分
          ，其管理費債權發生係在上開規約修正後所生，此等
          請求管理費所生訴訟費用或行為罰之費用，自屬有據
          。至其餘訴訟費用或行為罰費用，其管理費債權發生
          時點均108年6月15日修正規約前，依上說明，不得溯
          及既往請求住戶給付，上訴人此部分請求，自屬無據
          。
六、從而，上訴人請求被上訴人給付管理費所生訴訟費用及行為
    罰費用合計 2,500元，及自起訴狀繕本送達翌日即110年2月
    10日起至清償日止，按法定利息即週年利率5%計算之利息，
    於法有據，應予准許。逾此範圍之請求，則無理由，應予駁
    回。就前開應予准許之部分，原審為上訴人敗訴之判決，尚
    有未洽，上訴意旨求予廢棄改判，為有理由，爰由本院予以
    廢棄改判如主文第2項所示。至於上訴人之請求不應准許部
    分，原判決為上訴人敗訴之判決，經核於法並無不合，上訴
    意旨求予廢棄改判，為無理由，應駁回其上訴。
七、依民事訴訟法第436條之32第1項準用同法第436條之19第1項
    規定，第二審法院為訴訟費用之裁判時，應確定其費用額。
    本件第一、二審訴訟費用額確定為２,500元，爰諭知如主文
    第2項所示。
八、據上論結，本件上訴為一部有理由，一部無理由，依民事訴
    訟法第436 條之32第1 項、第2 項、第449 第1 項、第450
    條、第79條、第436 條之19第1 項，判決如主文。
中　　華　　民　　國　 110　　年　　10 　月　　15　　日
                  民事第六庭    審判長法  官  陳學德
                                      法  官  夏一峯
                                      法  官  巫淑芳
正本係照原本作成
不得上訴
中　　華　　民　　國　 110　　年　　10 　　月 　15 　日
                                書記官  巫偉凱